臺灣花蓮地方法院刑事判決　　　　　　　96年度簡上字第12號
上　訴　人　臺灣花蓮地方法院檢察署檢察官
上　訴　人
即　被　告　戊○○
選任辯護人　王政琬律師
上列上訴人因被告妨害自由案件，不服本院中華民國95年11月15
日 95年度花簡字第951號第一審刑事簡易判決（聲請簡易判決處
刑案號：95年度偵字第4602號），提起上訴，本院管轄之第二審
合議庭判決如下：
    主  文
原判決撤銷。
戊○○以脅迫之方法，妨害他人競選，處有期徒刑陸月，如易科
罰金，以銀元參佰元即新臺幣玖佰元折算壹日；褫奪公權貳年。
    事  實
一、戊○○因於第10屆壽豐鄉民代表、村長選舉中，與鄉民代表
    候選人乙○○理念不同，並與選舉人丁○○、丙○○支持之
    候選人互異，竟基於恐嚇他人之概括犯意，以其所使用之00
    00000000行動電話，(一)自民國95年5月間起至同年6月10日止
    ，撥打至乙○○所使用之 000000000號電話，以台語恫以：
    阿帝（指乙○○），你要小心一點，不要問我是誰，我住在
    蕃薯寮，姓黃等語，以此加害生命、身體之事恐嚇乙○○，
    使之心生畏懼，致生危害於安全；其中並於同年 6月初某次
    電話恐嚇中，除恫以上開恐嚇言語外，尚施壓叫乙○○不要
    參選，反正也選不上等語，以此脅迫方法，妨害乙○○參與
    該屆壽豐鄉民代表之競選（此違反公職人員選舉罷免法事實
    部分業據蒞庭檢察官當庭擴張）。(二)又自同年4、5月間起至
    同年6月10日止，撥打至丁○○所使用之000000000號電話，
    以台語恫稱：茂村，你要給我小心一點，保重一點等語，以
    此加害生命、身體之事恐嚇丁○○，使之心生畏懼，致生危
    害於安全。(三)復自同年5月間起至同年6月10日（此部分業據
    蒞庭檢察官交互詰問後當庭減縮如上）止，撥打至丙○○所
    使用之 000000000號電話、0000000000號行動電話，以台語
    恫嚇稱：如果阿山（指該屆村長候選人吳茂坤）沒選上，你
    要給我小心點等語，以此加害生命、身體之事加以恐嚇丙○○，使之心生畏懼，致生危害於安全。
二、案經乙○○、丁○○及丙○○訴由花蓮縣警察局吉安分局報
    請臺灣花蓮地方法院檢察署檢察官偵查後聲請簡易判決處刑
    。
    理  由
一、證據能力部分：
    茲因被告及其辯護人就公訴人引用之證人即告訴人乙○○、
    丁○○及丙○○之警詢筆錄證據能力均有所爭執，不同意於
    審判中作為證據，爰先予論述如下：按被告以外之人於審判
    外之言詞或書面陳述，除法律有規定者外，不得作為證據；
    被告以外之人於檢察事務官、司法警察官或司法警察調查中
    所為之陳述，與審判中不符時，其先前之陳述具有較可信之
    特別情況，且為證明犯罪事實存否所必要者，得為證據；刑
    事訴訟法第159條第1項、第159條之2分別定有明文。經查證
    人乙○○、丁○○及丙○○ 3人於警詢中所為關於被告對其
    等為恐嚇等犯行之陳述，與其等於審判中證述情節大致相符
    ，是認上開證人之警詢筆錄無證據能力。
二、訊據被告戊○○於本院審理時固不否認認識告訴人 3人，並
    均曾於上開期間與其等有電話聯繫，惟矢口否認涉有恐嚇及
    妨害他人競選之犯行，辯稱：乙○○係伊等之漁民代表，伊
    之所以打電話給乙○○，是要鼓勵他，沒有恐嚇他讓他不當
    選之意思；之所以打電話給丁○○，有時是要請其來理髮，
    又因丁○○太太之堂妹當時係在伊理髮廳對面上班，故有時
    打電話到丁○○家是要查詢丁○○太太之堂妹下落；又之所
    以打電話給丙○○，是因伊與丙○○有生意往來，當然會互
    相聯絡；且伊女兒楊宇如在美國讀書，其間可能凌晨伊要打
    電話給在美國的女兒，不小心撥錯電話云云。第查，苟被告
    所辯如上情節不虛，則其大可於警詢時即提出必要說明，何
    需隱瞞，反觀其於警詢之初竟一味地堅詞否認，甚謂不曾與
    告訴人等有過電話聯繫（見警詢卷第11至13頁），迄檢察官
    偵查中及本院審理時始設詞欲合理化，所辯是否可信，即非
    無疑。再查被告上揭犯罪事實，業經證人乙○○、丁○○及
    丙○○於偵查中結證在卷（見偵卷第6至8頁，證人於偵查中
    向檢察官所為之陳述，非顯不可信，依法有證據能力），復
    據其等於本院審理期日行交互詰問程序時到庭證述綦詳，細
    稽其等於透過交叉反覆詰問之過程中，所證情節並無前後不
    一或矛盾之情形，且參以證人 3人與被告均相熟識，素無怨
    隙仇恨，此亦據被告自承在卷，衡情並無必要亦不可能齊心
    設詞構陷被告入罪，所證情節並有電話通聯紀錄多紙在卷可
    供查對，應非虛妄。況從上開通聯紀錄所示，被告顯有密集
    且連續於凌晨至清晨打電話與證人等之情形，如欲鼓勵他人
    ，或聯繫理髮，或找人，或接洽生意，豈需急於夜深人靜時
    擾人清夢，所辯極不合常理，殊不足採。雖其又辯稱：欲打
    電話給在美國之女兒楊宇如，可能深夜撥錯電話云云，惟當
    蒞庭檢察官舉證提出入出境資料證明其女兒楊宇如於犯罪事
    實所載期間，人在台灣，並未赴美，被告竟又巧言辯稱：楊
    宇如何時回國伊不清楚，當時伊以為她仍在國外才會打電話
    給她云云，冀以將前已被戳穿之辯詞合理化，顯係臨訟捏編
    ，毫無可採。又被告於審訊過程中亦不時以台語提出辯駁，
    顯見其係通曉且習於使用台語之人，並非不會說台語之人，
    益證證人所稱均遭被告以台語恫嚇乙節，真實可信。至此本
    件事證已臻明確，被告犯行洵堪認定，應予依法論科。
三、查被告行為後，刑法及刑法施行法業於94年2月2日經總統令
    修正公布，並於95年7月1日施行，又參酌最高法院95年 5月
    23日刑事庭第 8次會議決議中關於法律變更之比較適用原則
    ：刑法（乃指修正後之現行法）第2條第1項之規定，係規範
    行為後法律變更所生新舊法律比較適用之準據法，於刑法施
    行後，應適用該法第2條第1項之規定，為「從舊從輕」之比
    較；另於比較時應就罪刑有關之共犯、未遂犯、想像競合犯
    、牽連犯、連續犯、結合犯，以及累犯加重、自首減輕暨其
    他法定加減原因（如身分加減）與加減比例等一切情形，本
    於統一性及整體性原則，綜其全部罪刑之結果而為比較。本
    案涉及法律變更部分經比較新舊法之結果（如附表所示），
    修正前之規定有利於被告，故依刑法第2條第1項前段規定，
    有關修正部分自應一體適用被告行為時即修正前刑法之規定
    ，先予敘明。至修正後刑法第57條關於科刑時應審酌之事項
    ，其中就第 7款「犯罪行為人與被害人之關係」，係將修正
    前刑法同條第 8款「犯人與被害人『平日』之關係」之「平
    日」一語刪除，擴大犯罪行為人與被害人在犯罪行為上之關
    係，亦屬科刑時應予考慮之標準。修正後刑法第57條第 8款
    並增列「犯罪行為人違反義務之程度」，此均屬法院就刑之
    裁量審認標準之明文化，僅為文字修正，非屬法律變更，無
    修正後刑法第2條第1項規定之適用，附此說明。
四、核被告所為，係犯刑法第 305條之恐嚇危害安全罪；又其於
    95年 6月初某日乙○○競選期間，以恐嚇之言詞施壓叫乙○○不要參選，即係以脅迫之方法妨害乙○○競選，此部分亦
    構成公職人員選舉罷免法第90條第1項第1款之脅迫妨害他人
    競選罪（公職人員選舉罷免法雖於95年 5月30日修正部分條
    文，並於同年7月1日施行，惟關於上開規定並未修正，自無
    新舊法比較之問題，先此敘明），雖此部分未見公訴人於聲
    請簡易判決處刑書中詳細載明，惟嗣已據蒞庭檢察官當庭擴
    張犯罪事實並補充論罪法條如上，本院自應併予審究。查被
    告先後多次電話恐嚇犯行，時間緊接，所犯係構成要件相同
    之罪名，應係基於概括犯意反覆而為，成立連續犯，應依修
    正前刑法第56條之規定論以一罪，並加重其刑。又其電話恐
    嚇乙○○之其中一次恐嚇行為與上開脅迫妨害乙○○競選之
    犯行，有方法目的之牽連犯關係，為裁判上一罪，應依修正
    前刑法第55條後段之規定，從一重之公職人員選舉罷免法第
    90條第1項第1款之脅迫妨害他人競選罪論處。至蒞庭檢察官
    認被告於犯罪事實欄一(三)所載犯行，亦不無同涉脅迫妨害吳
    茂坤競選之罪嫌，惟查告訴人丙○○僅係選民，並非候選人
    ，亦非該屆村長候選人吳茂坤競選期間之工作人員，被告固
    對告訴人丙○○有恐嚇行為，惟尚難認定此舉已足妨害候選
    人吳茂坤競選，是蒞庭檢察官對此部分為犯罪事實擴張，容
    有誤會，本院亦不另為無罪之諭知，兼此敘明。
五、原審以被告恐嚇犯行明確而予論科，固非無見，惟就被告所
    涉以脅迫方法妨害乙○○競選之犯行部分未及審酌，及誤認
    被告電話恐嚇丙○○之犯行延續至95年 7月28日（事實上被
    告用以恐嚇告訴人等之行動電話，於95年 6月27日即已停用
    ，有通聯調閱查詢單上之記載附於警卷可證）並誤以詛咒亦
    涉犯恐嚇罪等情（此部分亦經蒞庭檢察官於本院審理時當庭
    減縮），均有未洽，被告上訴否認犯罪，辯稱無辜，求予撤
    銷改判無罪，固無理由，惟檢察官上訴指摘原判決不當，則
    非無理由，自應由本院撤銷改判。爰審酌被告並無前科紀錄
    ，素行尚佳，惟竟僅因與候選人乙○○理念不同及與選舉人
    丁○○、丙○○支持之對象互異，即不分晝夜連續電話恐嚇
    騷擾他人，致使告訴人等不得安寧，並脅迫妨害乙○○競選
    ，破壞選舉公正，作法可議，行為殊非可取，及其犯後未見
    事證俱已明確，卻仍一再飾詞辯解，否認犯行，不知悔改，
    態度非佳等一切情狀，量處如主文所示之刑，並依修正前刑
    法第41條第 1項前段之規定，諭知易科罰金之折算標準，以
    示懲儆。末查被告係犯公職人員選舉罷免法第 5章之罪，且
    經宣告有期徒刑以上之刑，應依公職人員選舉罷免法第98條
    第3項（此乃刑法第37條第2項前段之特別規定，自應優先適
    用），依其所犯情節，併予宣告褫奪公權2年。
據上論斷，應依刑事訴訟法第455條之1第1項、第 3項、第369條
第1項前段、第364條、第299條第1項前段，公職人員選舉罷免法
第90條第1項第1款、第98條第3項，刑法第11條前段、第2條第 1
項前段，刑法第305條、修正前刑法第55條、第56條、第37條第2
項後段、第3項、第41條第1項前段，罰金罰鍰提高標準條例第 1
條前段，修正前罰金罰鍰提高標準條例第 2條，現行法規所定貨
幣單位折算新臺幣條例第2條，判決如主文。
本案經檢察官甲○○到庭執行職務。
中　　華　　民　　國　　96　　年　　3 　　月　　5 　　日
　　　　　　　          臺灣花蓮地方法院刑事第一庭
                            審判長法  官  張 健 河
                                  法  官  李 世 華
                                  法　官  吳 韻 馨
上列正本證明與原本無異。
本件不得上訴。
                                  書記官
中　　華　　民　　國　　96　　年　　3 　　月　　5 　　日
附錄本判決論罪之法律條文：
中華民國刑法第305條：
(恐嚇危害安全罪)
以加害生命、身體、自由、名譽、財產之事，恐嚇他人致生危害
於安全者，處二年以下有期徒刑、拘役或三百元以下罰金。
公職人員選舉罷免法第90條第1項第1款：
(罰則 (七) －妨害他人選罷)
以強暴、脅迫或其他非法之方法為左列行為之一者，處五年以下
有期徒刑：
一　妨害他人競選或使他人放棄競選者。
二　妨害他人為罷免案之提議、連署或使他人為罷免案之提議、
連署者。
附表：
┌───┬───────┬────────┬──────┐
│比較  │舊刑法於本案適│新刑法於本案適用│依從舊從輕原│
│法條  │用之法律效果  │之法律效果      │則比較結果  │
├───┼───────┼────────┼──────┤
│刑法第│宣告6個月以上 │宣告1年以上有期 │公職人員選舉│
│37條  │有期徒刑者，得│徒刑者，得宣告褫│罷免法第98條│
│      │宣告褫奪公權。│奪公權。        │第3項為刑法 │
│      │              │                │第37條之特別│
│      │              │                │規定，應優先│
│      │              │                │適用，故修正│
│      │              │                │後之規定並未│
│      │              │                │有利於被告。│
├───┼───────┼────────┼──────┤
│刑法第│犯一罪而其方法│刪除（原則上數犯│本條以修正前│
│55條後│或結果之行為犯│罪行為依數罪併罰│刑法較有利於│
│段    │他罪名者，從一│處斷）。        │被告。      │
│      │重處段。      │                │            │
├───┼───────┼────────┼──────┤
│刑法第│連續數行為而犯│刪除（原則上數犯│本條以修正前│
│56條  │同一之罪名者，│罪行為依數罪併罰│刑法較有利於│
│      │以一罪論（即依│處斷）。        │被告。      │
│      │裁判上一罪處斷│                │            │
│      │）。得加重其刑│                │            │
│      │至二分之一。  │                │            │
├───┼───────┼────────┼──────┤
│刑法第│依修正前罰金罰│如易科罰金，以新│本條從修正前│
│41條第│鍰提高標準條例│臺幣1千元、2千元│刑法較有利於│
│1項前 │第2 條規定，易│或3千元折算1日  │被告。      │
│段    │科罰金數額提高│                │            │
│      │為100 倍，如易│                │            │
│      │科罰金，以銀元│                │            │
│      │300 元即新臺幣│                │            │
│      │900元折算1日。│                │            │
├───┴───────┴────────┴──────┤
│綜合比較結果：                                        │
│本案綜其全部罪刑之比較，新刑法之規定均未較有利於被告，│
│故本案應一體適用行為時即修正前刑法規定。              │
└───────────────────────────┘
